臺灣士林地方法院刑事判決　　　　　　　110年度易字第320號
公　訴　人　臺灣士林地方檢察署檢察官
被　　　告　張秀芬



選任辯護人　鄭三川律師（法律扶助）
上列被告因竊盜案件，經檢察官提起公訴（110 年度偵字第3352
號），本院判決如下：
    主  文
張秀芬無罪。
    理  由                                
一、公訴意旨略以：被告張秀芬意圖為自己不法之所有，於民國
    110 年1 月23日上午10時23分許，在新北市○○區○○路00
    號，由被害人劉一瑾擔任負責人之甜蜜蜜蔬果行，徒手竊取
    高麗菜1 顆及金針菇2 包（價值合計新臺幣【下同】83元）
    。嗣被害人劉一瑾發現遭竊而報警處理，始循線查悉上情。
    因認被告涉犯刑法第320 條第1 項之普通竊盜罪嫌等語。
二、按犯罪事實應依證據認定之，無證據不得認定犯罪事實，刑
    事訴訟法第154 條第2 項定有明文。刑事訴訟上證明之資料
    ，無論其為直接或間接證據，均須達於通常一般之人均不致
    有所懷疑，而得確信其為真實之程度，始得據為有罪之認定
    ，若關於被告是否犯罪之證明未能達此程度，而有合理懷疑
    之存在，致使無從形成有罪之確信，根據「罪證有疑，利於
    被告」之證據法則，即不得遽為不利被告之認定。又按刑事
    訴訟法第161 條第1 項規定：檢察官就被告犯罪事實，應負
    舉證責任，並指出證明之方法。因此，檢察官對於起訴之犯
    罪事實，應負提出證據及說服之實質舉證責任。倘其所提出
    之證據，不足為被告有罪之積極證明，或其指出證明之方法
    ，無從說服法院以形成被告有罪之心證，基於無罪推定之原
    則，自應為被告無罪判決之諭知（最高法院76年台上字第49
    86號、92年台上字第128 號判決意旨可資參照）。
三、公訴意旨認被告涉犯上開竊盜罪嫌，無非係以被告於警詢及
    偵查時之供述、被害人於警詢時之指述、贓物領回保管單、
    監視錄影光碟暨畫面截圖等證據為其主要論據。訊據被告固
    坦承於上開時、地，拿取上開蔬果行之高麗菜1 顆及金針菇
    2 包，且未就上開商品結帳即行離去之事實，惟辯稱：我約
    於10年前開始有失眠情形，近幾年有就醫並偶爾有吃安眠藥
    之情形。事發當時前一天我因牙痛失眠並有服用安眠藥，然
    仍整晚沒睡，翌日精神不濟。我於案發時先拿取金針菇，再
    到店的另一邊挑選高麗菜，之後再挑選香蕉及山藥，結帳時
    僅結香蕉及山藥，就金針菇、高麗菜部分忘記付錢，我沒有
    要偷竊之意思等語。經查：
（一）被告於110 年1 月23日上午10時23分許，在甜蜜蜜蔬果行
      ，先於店鋪左側徒手拿取之金針菇2 包後，穿越人群走至
      店鋪另一端，挑選香蕉1 串，嗣後並就香蕉部分結帳，金
      針菇部分並未結帳，隨後離開等情，業據被告於警詢及偵
      查中供承不諱（臺灣士林地方檢察署110 年度偵字第3352
      號卷【下稱偵卷】第17至20、55至59、73至75頁），核與
      被害人於警詢時之證述（偵卷第13至15頁）相符，並有贓
      物領回保管單、監視錄影光碟及畫面截圖、本院勘驗筆錄
      在卷可佐（偵卷第35至37頁，本院110 年度易字第320 號
      卷【下稱易字卷】第27、28、31至33頁），此部分事實洵
      堪認定。
（二）依本案現場監視錄影畫面顯示：被告先自畫面右上方步行
      至甜蜜蜜蔬果行對面攤位，一邊觀望一邊步行，之後轉身
      向甜蜜蜜蔬果行，緩慢步行至畫面左側甜蜜蜜水果行店舖
      左側前，拿取金針菇2 包放至袋中，再穿過人群走至畫面
      右側店舖另一端選購香蕉，嗣後結帳，再轉身走至對面攤
      販、狀似購買青菜及結帳，隨後緩步朝畫面左側離開（易
      字卷第27、28、31至33頁），上開過程被告舉止自若，未
      見拿取金針菇時有探頭查看店員、附近客人之動作，且被
      告在該攤位前尚緩步移動至另一端並挑選香蕉、進行付款
      ，甚至付款後係走向對面攤位另行購物，被告上開行為核
      與一般竊嫌會為隱匿所竊物品避免被察覺，於得手後會盡
      快離開現場以免失風被捕之行徑不同。
（三）又被告固然警詢、偵訊、本院訊問時供稱有為起訴書所載
      之拿取高麗菜1 顆且未結帳之行為，其另有拿取攤位之山
      藥且有結帳等語，惟被害人於警詢時亦表示：我從監視器
      看到被告從遠方徒步至我們店內，拿取2 包金針菇未結帳
      直接放進菜籃或購物袋，之後又去選香蕉，但只有結帳1
      串香蕉就離去。（警問：嫌疑人自稱渠還有拿走1 顆高麗
      菜，此高麗菜是否為你店內遭竊之商品？）我無法辨識，
      我監視器沒有看到他有拿走高麗菜等語（偵卷第14頁），
      且本院勘驗現場監視錄影，亦僅見被告有於攤位挑選金針
      菇及香蕉此2 商品，未見有何挑選高麗菜、山藥之舉（易
      字卷第27、28、31至33頁勘驗筆錄），復觀之勘驗筆錄截
      圖，可見被告僅在金針菇及香蕉此2 商品處停留，而甜蜜
      蜜蔬果行放置高麗菜之區域與金針菇、香蕉尚有相當距離
      ，無自金針菇、香蕉放置區域伸手可得，另金針菇、香蕉
      放置區域附近亦未見有「山藥」此一商品（偵卷第34頁，
      易字卷第31至33頁），故應認被告並未在甜蜜蜜蔬果行拿
      取高麗菜及山藥，被告上開所述尚不足採。
（四）而被告於本件案發後不久之同日上午12時41分警詢時供稱
      ：我於甜蜜蜜蔬果行有拿取金針菇、香蕉、高麗菜、山藥
      ，只結了香蕉與山藥後離開，離開一段路後，突然店員出
      現，跟我說我竊取店內東西。香蕉、山藥的價格多少，我
      忘記了等情（偵卷第17至19頁），可見被告於案發後隨即
      遭店員追上並指控其行竊，被告於當下應即回想剛才購物
      之經過、購買何物等情節，並理應對該等涉及其被控竊盜
      之重要事實記憶清晰。然依上開警詢筆錄顯示，被告對於
      自身於甜蜜蜜蔬果行究竟拿取何蔬果，其有結帳之蔬果價
      格如何，均無法正確記憶，甚至為「尚有拿取高麗菜未結
      帳」等不利於己之供述，已可見被告所辯其前晚因服用安
      眠藥惟仍失眠，精神恍惚導致有部分商品忘記結帳等語尚
      非虛妄。復觀之被告所提汐止國泰綜合醫院之藥單，上載
      被告就醫時間為110 年1 月6 日，領有28天份之悠樂丁錠
      ，服用之注意事項為：服藥期間開車、從事須精神專注之
      工作或操作危險器械需小心。可能引起昏昏欲睡、眩暈、
      服藥期間注意跌倒風險。副作用為：腳步笨拙或不穩，頭
      暈，昏昏欲睡，口指不清，心灼熱，宿醉等內容相符（本
      院110 年度審易字第650 號卷第43頁），被告於本件案發
      前即有上開就醫並領取供長期服用之幫助睡眠藥物之紀錄
      ，且該藥物之昏昏欲睡、眩暈、對精神專注力有所影響等
      副作用，核與被告上開所辯精神狀況相符。堪認被告係因
      前晚失眠並服用安眠藥至精神恍惚，忘記結帳，故被告主
      觀上並無不法所有意圖與竊盜犯意，尚不構成竊盜罪。
四、綜上，依公訴人所提證據，尚不足以證明被告主觀上具有竊
    盜之不法所有意圖達通常一般之人均不致有所懷疑，而得確
    信其為真實之程度，並無法說服本院形成被告有罪之心證，
    本院復查無其他積極證據足資認定被告有上揭犯行。是本院
    詳細審酌本案卷內之全部證據後，既認為仍無從為有罪之確
    信，不能證明被告犯罪，爰依上揭規定，應諭知被告無罪之
    判決。
據上論斷，應依刑事訴訟法第301 條第1 項，判決如主文。
本案經檢察官張志明提起公訴，檢察官余秉甄、李清友到庭執行
職務。
中    華    民    國   110    年    10    月    5     日
                  刑事第四庭法  官  謝當颺
以上正本證明與原本無異。
如不服本判決，應於收受判決後20日內向本院提出上訴書狀，並
應敘述具體理由；其未敘述上訴理由者，應於上訴期間屆滿後20
日內向本院補提理由書（均須按他造當事人之人數附繕本），「
切勿逕送上級法院」。被害人如對於本判決不服者，應具備理由
請求檢察官上訴，其上訴期間之計算係以檢察官收受判決正本之
日期為準。因疫情而遲誤不變期間，得向法院聲請回復原狀。
                            書記官  郭如君
中    華    民    國   110    年    10    月    5     日